【裁判字號】    98,上訴,949
【裁判日期】    981118
【裁判案由】    業務過失致死等
【裁判全文】
臺灣高等法院高雄分院刑事判決         98年度上訴字第949號
上  訴  人  臺灣屏東地方法院檢察署檢察官
被      告  乙○○
上列上訴人因被告業務過失致死等案件，不服臺灣屏東地方法院
98年度訴字第28號中華民國98年5 月27日第一審判決（起訴案號
：臺灣屏東地方法院檢察署97年度偵字第8502號），提起上訴，
本院判決如下：
     主  文
上訴駁回。
乙○○緩刑貳年。
     事  實
一、乙○○係址設屏東縣麟洛鄉○○村○○路114 號「昇鋒起重
    工程行」負責人，綜理昇鋒起重工程行實際經營業務含人員
    調配、機械器具之管理、工程施作等事務，為從事業務之人
    。緣高昇土木包工業負責人陳承敏承攬屏東縣麟洛鄉公所之
    「麟洛鄉各村圳溝疏浚工程」，並僱用員工曾英坤，嗣高昇
    土木包工業將上開工程有關挖土斗（俗稱怪手）吊運工作部
    分，轉包由乙○○所經營之昇鋒起重工程行承攬，且由謝錦
    煒操作輪行移動式起重機（編號13Ｚ0000000000 號）作業，
    乙○○本應注應防止其業務上所管理之機械、器具、設備等
    ，有符合必要安全衛生設備之標準，亦應注意其業務上所有
    上開移動式起重機使用時，應防止起重機構造部分之鋼材、
    接合處或焊接處等，有發生變形、折損等情形，且依當時情
    況，並無不能注意之情事，詎竟疏未注意，對於上開其所有
    之起重機之輔助臂固定架鏽蝕未加以檢修，致謝錦煒於民國
    97年8 月30日11時50分許，在屏東縣麟洛鄉○○路172 號前
    之溝圳工地處，操作前揭起重機將重桿升起往挖土斗方向移
    動之際，輔助臂固定架斷裂下墜，在地面上作業之曾英坤閃
    避不及，遭起重機輔助臂擊中，而受有嚴重多重外傷併頭顱
    骨骨折、左側肋骨骨折、兩側股骨折、坐股骨折等傷害，雖
    經送醫急救，仍於97年8 月30日16時6 分許傷重不治死亡。
二、案經屏東縣政府警察局屏東分局報請臺灣屏東地方法院檢察
    署檢察官偵查起訴。
    理  由
一、本件被告乙○○所犯係死刑、無期徒刑、最輕本刑為3 年以
    上有期徒刑以外之罪，被告就被訴事實為有罪之陳述，經本
    院聽取當事人之意見後，依刑事訴訟法第273 條之1 第1 項
    之規定，裁定進行簡式審判程序。本件卷內之人證、書證等
    證據，依同法第273 條之2 規定，不受第159 條第1 項關於
    傳聞法則規定之限制，均有證據能力，合先明。
二、上開事實，業據被告於偵查（相驗卷第67頁）及本院審理時
    （本院卷第75頁）坦承不諱，核與證人即起重機操作員謝錦
    煒於警詢及偵查中所證述之情節相符（相驗卷第6-7 、20-2
    1 頁），復有行政院勞工委員會南區勞動檢查所97年11月20
    日勞南檢機字第0971013224號函暨檢附之高昇土木包工業所
    僱勞工曾英坤遭承攬人移動式起重機之輔助臂樑飛落壓擊死
    亡職業災害檢查報告書各1 份（相驗卷第42-60 頁）、事故
    現場照片10張（相驗卷第14-18 頁）、行政院國軍退除役官
    兵輔導委員會高雄榮民總醫院法醫參考病歷摘要（相驗卷第
    10頁）、相驗筆錄、臺灣屏東地方法院檢察署檢驗報告書、
    相驗屍體證明書各1 份（相驗卷第19-29 頁）在卷可稽，足
    認被告上開自白核與事實相符，堪予採認。
三、按從事起重業務之人，應防止機械、器具、設備等引起之危
    害，且應注意移動式起重機使用時，應防止起重機構造部分
    之鋼材、接合處或焊接處等，有發生變形、折損等情形（起
    重升降機具安全規則第26條參照）。查被告為起重機承包商
    ，乃從事起重業務之人，本應注意採取相關措施，以保護在
    場工作人員之生命安全，且依當時情形又無不能注意之情事
    ，竟疏未注意，對於上開起重機之輔助臂固定架鏽蝕疏未檢
    修，致證人謝錦煒操作時輔助臂固定架斷裂墜落，擊中於地
    面作業受僱於高昇土木包工業之曾英坤，其顯有過失，灼然
    甚明。又被害人曾英坤因遭輔助臂擊中，而受有嚴重多重外
    傷併頭顱骨骨折、左側肋骨骨折、兩側股骨折、坐股骨折等
    傷害後不治死亡等情，亦經臺灣屏東地方法院檢察署檢察官
    督同法醫師相驗明確，有該署鑑定驗斷書及相驗屍體證明書
    各1 紙在卷可憑，是被告之過失行為與被害人曾英坤死亡之
    間具有因果關係，亦堪認定。本件事證明確，被告上開業務
    過失致人於死犯行，堪以認定，應依法論科。
四、本件被告為從事起重業務之人，因疏未注意維護其業務上所
    管理器具符合安全設備之標準，亦未防止起重機構造部分之
    鋼材、接合處、焊接處發生變形、折損或破斷之情形，致該
    地面之工作人員曾英坤因此受傷死亡，核其所為，係犯刑法
    第276 條第2 項之業務過失致人於死罪。原判決因而適用刑
    法第276 條第2 項、第41條第1 項前段及刑法施行法第1 條
    之1 等規定，審酌被告因疏未注意定期檢視、維修其業務上
    管理之器具，善盡保護他人生命之義務，致生曾英坤死亡之
    結果，造成曾英坤家屬心裡莫大傷痛，並參酌其犯後積極與
    曾英坤家屬協商賠償事宜，展現願意承擔民事賠償責任之和
    解誠意，及犯後坦承犯行、深具悔意等一切情狀，量處有期
    徒刑6 月，並諭知以新臺幣1,000 元折算1 日之易科罰金折
    算標準。經核原審上開認事用法，均無不合，量刑亦屬允當
    。檢察官循告訴人甲○○（被害人曾英坤之子）上訴指摘原
    判決量刑過輕，即無理由，應予駁回。
五、查被告未曾因故意犯罪受有刑徒刑以上刑之宣告，有臺灣高
    等法院被告前案紀錄表在卷可參（本院卷第21頁），此次係
    屬偶發過失犯，況被告於原審判決後，已於本院審理中與被
    害人家屬達成和解，並賠償被害人家屬所受損害等情，業經
    告訴人甲○○陳述明確（本院卷63-64 頁），並有華南商業
    銀行匯款回條等單據在卷可憑（本院卷第66-67 頁），足認
    被告經此論罪科刑之教訓，當知警惕，應無再犯之虞，本院
    認其所宣告之刑，以暫不執行為適當，爰併宣告緩刑2 年。
六、公訴意旨另以：被告因違反勞工安全衛生法第5 條第1 項第
    1 款之雇主對防止機械、器具、設備等引起之危害，應有符
    合標準之必要安全衛生設備及起重升降機具安全規則第26條
    之雇主應注意移動式起重機使用時，其負荷次數及吊升荷物
    之重量，不得超過該起重機設計時之負荷條件，並應防止起
    重機構造部分之鋼材、接合處或銲接處等，有發生變形、折
    損或破斷等情形之規定，而發生本件被害人曾英坤死亡之職
    業災害，而涉有勞工安全衛生法第31條第1 項之違反設置必
    要安全衛生設備罪嫌。然查：勞工安全衛生法所稱雇主，謂
    事業主或事業之經營負責人，所稱事業單位，謂勞工安全衛
    生法適用範圍內僱用勞工從事工作之機構；又事業單位以其
    事業招人承攬時，其承攬人就承攬部分負本法所定雇主之責
    任，再承攬者亦同，勞工安全衛生法第2 條第2 項、第3 項
    及第16條前段定有明文。又「勞工安全衛生法第31條第1 項
    規定：雇主因違反同法第5 條第1 項第5 款有墜落、崩塌等
    之虞之作業場所引起之危害，應有符合標準之必要安全衛生
    設備之規定，致發生同法第28條第2 項第2 款死亡之職業災
    害者，其所稱：職業災害，依同法第2 條第4 項規定，係指
    勞工就業場所之建築物、設備、原料、材料、化學物品、氣
    體、蒸氣、粉塵等或作業活動及其他職業上原因引起之勞工
    疾病、傷害、殘廢或死亡而言，又同法第2 條第1 項所謂勞
    工，則指受僱從事工作獲致工資者之謂，故勞工安全衛生法
    所保護之對象為受雇主僱用之勞工甚明。本件係高昇土木包
    工業負責人陳承敏承攬屏東縣麟洛鄉公所之「麟洛鄉各村圳
    溝疏浚工程」，並僱用員工曾英坤，嗣高昇土木包工業將上
    開工程有關挖土斗吊運工作部分，交由被告所經營之昇鋒起
    重工程行承攬等情，此經被告陳述甚詳（相驗卷第66-67 頁
    ），並有上開職業災害檢查報告書「承攬關係事業單位及承
    攬關係」欄記載明確（相驗卷第44-46 頁），足見被害人曾
    英坤並非被告所僱用從事工作獲致工資之勞工，又事故發生
    之地點亦非被告所得以監督管理就業場所，依前揭說明，自
    難令被告負勞工安全衛生法第31條之責，惟公訴意旨認此部
    分若成立犯罪，與前開論罪科刑部分具有想像競合犯之裁判
    上一罪關係，爰不另為無罪之諭知。
據上論斷，應依刑事訴訟法第368 條，刑法第74條第1 項第1 款
，判決如主文。
本案經檢察官孫小玲到庭執行職務。
中    華    民    國    98    年    11    月    18    日
                  刑事第三庭  審判長法  官   莊崑山
                                    法  官   莊松泉
                                    法  官   唐照明
以上正本證明與原本無異。
如不服本判決應於收受本判決後10日內向本院提出上訴書狀，其
未敘述上訴理由者，並得於提起上訴後10日內向本院補提理由書
狀（均須按他造當事人之人數附繕本）「切勿逕送上級法院」。
中    華    民    國    98    年    11    月    18    日
                                    書記官   黃琳群


司法院資訊處製作；財團法人民間司法改革基金會備份。
